臺灣臺北地方法院民事裁定　　　　　　100年度事聲字第274號
異　議　人
即　債務人　朱燕珍
相　對　人
即　債權人　張順美
上列異議人即債務人朱燕珍因與相對人即債權人張順美間清償債
務強制執行事件，對於中華民國100 年8 月30日本院民事執行處
司法事務官所為100 年度司執字第61385 號裁定聲明異議，本院
裁定如下：
    主  文
異議駁回。
    理  由
一、按強制執行事件，由法官或司法事務官命書記官督同執達員
    辦理之；本法所規定由法官辦理之事項，除拘提、管收外，
    均得由司法事務官辦理之；當事人或利害關係人對於強制執
    行命令或對於執行法官、書記官、執達員實施強制執行之方
    法，強制執行時應遵守之程序，或其他侵害利益之情事，得
    於強制執行程序終結前，為聲請及聲明異議，強制執行法第
    3 條、第12條及法院組織法第17條之2 第1 項第2 款分別定
    有明文。次按司法事務官處理事件所為之處分，與法院所為
    者有同一效力；當事人對於司法事務官處理事件所為之終局
    處分，得於處分送達後10日之不變期間內，以書狀向司法事
    務官提出異議；司法事務官認前項異議有理由時，應另為適
    當之處分，認異議為無理由者，應送請法院裁定之；法院認
    第1 項之異議為有理由時，應為適當之裁定，認異議為無理
    由者，應以裁定駁回之，強制執行法第30條之1 準用民事訴
    訟法第240 條之3 、第240 條之4 規定。本件異議人對於本
    院民事執行處司法事務官於民國100 年8 月30日所為100 年
    度司執字第61385 號民事裁定聲明異議，司法事務官認其異
    議為無理由，送請本院為裁定，經核與上開條文規定及意旨
    相符，尚無處理程序或權限上之瑕疵，合先敘明。
二、本件異議意旨略以：相對人即債權人固持本院86年度促字第
    25386 號支付命令（下稱系爭支付命令）暨其確定證明書換
    發之本院100 年度司執字第43039 號債權憑證為執行名義聲
    請對異議人即債務人之財產為強制執行，惟異議人與相對人
    並不認識，亦未曾與相對人有任何債務關係存在，更未曾合
    法收到本院86年度促字第25386 號支付命令。又系爭支付令
    記載異議人之住所為「臺北市○○○路○段134 巷1 號2 樓
    」，異議人從未設立居住於該址，亦未曾在該址居住過，異
    議人原係設址苗栗縣造橋鄉龍昇村新仔17號，並陸續於91
    年3 月5 日遷入臺北市大安區○○○路○ 段220 號5 樓、94
    年12月2 日再遷入臺北市○○區○○路159 號7 樓、97年12
    月5 日遷入臺北市○○區○○街60巷2 號6 樓之3 ，是系爭
    支付命令如以「臺北市○○○路○段134 巷1 號2 樓」為送
    達，顯非合法。此外，異議人雖曾於81年3 月至94年12月間
    設址於「臺北市○○○路○ 段220 號5 樓」，然異議人早於
    84年3 月22日即該房地出售於第三人陳惠如，而未再居住於
    該址，僅因異議人女兒學區關係而暫未將戶籍遷出，異議人
    實係共同居住於配偶所有並設籍之臺北市○○區○○街60巷
    2 號6 樓之3 房地，則異議人確亦無居住於前該房址之事實
    ，系爭支付命令若另以「臺北市大安區○○○路○ 段220 號
    5 樓」為送達，亦非合法送達於異議人之住居所，而未確定
    。茲既系爭支付命令已確定之證明書業已核發予相對人，異
    議人復又否認有合法收受系爭支付命令，則原裁定自有義務
    證明系爭支付命令已合法送異議人，故原裁定以依職權調閱
    系爭支付命令卷宗，而該卷宗於97年5 月19日銷毀，致無從
    審查系爭支付命令有無合法送達異議人為由，駁回異議人之
    異議，顯有違誤。爰於法定期間內聲明異議，請求撤銷原裁
    定等語。
三、按強制執行依執行名義為之，執行法院對於執行名義是否有
    效成立，自應加以審查。未確定之支付命令，不備執行名義
    之要件，其執行名義尚未成立，執行法院不得據以強制執行
    。法院誤認未確定之裁判為確定，而依聲請付與確定證明書
    者，不生該裁判已確定之效力。執行法院就該裁判已曾確定
    ，仍得予以審查，不受該確定證明書之拘束（最高法院81年
    度台抗字第114號判例意旨足參）。又按送達人按照定式作
    成之送達證書為公證書，非有確切反證，應受送達人不得否
    認其曾受送達，此亦有最高法院22年上字第918號、95年度
    台上字第1786號裁判意旨可資參照。準此，倘債權人聲請強
    制執行程序，而其所提出之執行名義業已具備形式上效力，
    且無明顯、一望即知之實體法無效事由者，在未經法定程序
    撤銷或確認該執行名義無效前，執行法院應依該執行名義之
    內容為強制執行，不得逕自依職權或依聲請認定債權人有無
    執行名義所載之請求權。
四、本件異議人固主張其與相對人並不認識，未曾與相對人有任
    何債務關係存在，且其亦未設立住居所於系爭支付命令記載
    「臺北市○○○路○ 段134 巷1 號2 樓」之地址，系爭支付
    命令向該址為送達顯非合法云云。經查，相對人所提出之執
    行名義係系爭支付命令暨其確定證明書換發之本院100 年度
    司執字第43039 號債權憑證，而系爭支付命令相關案卷因逾
    卷宗保存期限業已銷毀，致無從調卷查證當時支付命令送達
    異議人時即債務人之情形。且按，銷毀因已逾卷宗保存期限
    之訴訟案卷須符合該訴訟事件已因判決確定，或因該強制執
    行事件已因終局執行而告終結；復參以系爭支付命令及本院
    100年度司執字第43039號債權憑證所載異議人之住址為臺北
    市○○○路○ 段134 巷1 號2 樓，而依相對人於本院100 年
    度司執字第61385 號強制執行事件所提出之授權書，業已明
    確記載「授權人朱燕珍（甲方）與被授權人朱德銀（乙方）
    為臺北市○○○路○段134 巷1 號2 樓『般若佛教文物進出
    口流通中心』合夥人。甲方茲交付乙方印章兩顆，式如本授
    權書所蓋用一圓一方印章及甲乙方合夥之『流通中心」印乙
    顆及甲方印鑑證明乙件」等情，此並有該授權書所附異議人
    臺北市大安區戶政事務所印鑑證明可為佐證，顯見異議人乃
    為「臺北市○○○路○段134巷1號2樓」所在之般若佛教文物
    進出口流通中心合夥人，據此本院應可推知系爭支付命令相
    關之民事裁定、確定證明書及債權憑證等之送達，乃係依民
    事訴訟法第136條規定以「臺北市○○○路○段134巷1號2樓
    」為應收送達人即異議人之住居所、事務所或營業所行之，
    即難認該送達有何違誤之處。至於，異議人雖又辯稱其非該
    流通中心之合夥人，前開授權書係他人所偽造，異議人未曾
    為此授權云云。惟觀諸異議人於本院所提出之其於81年3月6
    日親往臺北市大安區戶政事務所辦理印鑑登記申請書記載，
    其上所留存「朱燕珍」之方形印文（下簡稱甲印文）、異議
    人委託相對人就臺北市○○○路○段220號5樓向轄區地政事
    務所申請抵押權設定之委託書上異議人朱燕珍之印文（下簡
    稱乙印文）、前開抵押權設定契約書上異議人朱燕珍之印文
    （下簡稱丙印文）、土地所有權人無租賃情形申明書（下簡
    稱丁印文）、84年3月1日異議人朱燕珍及朱燕銀開立之切結
    書（下簡稱戊印文）；與前開授權書所蓋用「朱燕珍」之方
    形印文（下簡稱Ａ印文），經肉眼比對，甲、乙、丙、丁、
    戊、Ａ六印文中之款式文字粗細、勾點之方向、位置、筆法
    、大小、字體或每一筆劃之長短或曲度，大致相符，再觀該
    等印文之「朱」字與「珍」字文字款式均甚特殊，經比對均
    大致相符，尚未有何未接續或不相符之處，堪認係出於同一
    印鑑，則異議人既未能舉證該印鑑係遭他人盜蓋，自應認定
    為其本人或經本人授權用印（最高法院95年度台上字第2943
    號判決意旨參照），是異議人前開所為授權書係他人偽造之
    辯稱，既未能另舉證以實其說，顯非足取。至於異議人提出
    臺北地方法院檢察署85年度偵字第26757號不起訴處分書實
    係告訴人劉張悌等人對異議人提起詐欺之告訴檢察官予以不
    起訴處分，觀該不起訴處分之理由為「...許誌宏、朱燕珍
    （即異議人）及翁啟榮既未出面，又如何向告訴人施用詐術
    ，核與刑法第339條第1項之構成要件不符，本件純民事糾葛
    ，應另循民事訴訟程序以謀救濟...」，有該不起訴處分書
    影本在卷可參，並未認定系爭授權書為偽造。再者，異議人
    另辯稱般若佛教文物進出口流通中心應係設址在「臺北市大
    安區○○○路○段220號5樓」營業，而非「臺北市○○○路
    ○段134巷1號2樓」等語，惟前揭授權書既已載明「異議人
    為臺北市○○○路○段134巷1號2樓般若佛教文物進出口流
    通中心之合夥人」，已足堪認該址為異議人之營業所或事務
    所所在，系爭支付命令向該址送達，尚無違法之處；而關於
    「臺北市大安區○○○路○段220號5樓」之住址，至多僅能
    認定該流通中心有在該址營業，然是否得據此即為認定係屬
    異議人之營業所或事務所，仍非無疑，異議人此部分所辯，
    仍非可採。準此，異議人未能就其未曾收受系爭支付命令相
    關之民事裁定、確定證明書及債權憑證乙情，舉證以實其說
    ，揆諸前揭說明，要難單憑異議人之主張，即可否認系爭支
    付命令業經合法送達之事實，進而否認上開執行名義之效力
    。
五、綜上所述，本院民事執行處司法事務官裁定駁回異議人就請
    求撤銷本件強制執行之聲請，經核認事用法，並無不合，異
    議人提起本件聲明異議猶執上揭情詞爭執，指摘原裁定不當
    ，求予廢棄，非有理由，應予駁回。
六、據上論結，本件聲明異議為無理由，爰依強制執行法第30條
    之1 、民事訴訟法第240 條之4 第3 項後段，第95條、第78
    條，裁定如主文。
中    華    民    國   100    年    11    月    22    日
                  民事第二庭    法  官  趙子榮
以上正本係照原本作成
如對本裁定抗告，須於裁定送達後10日內向本院提出抗告狀，並
繳納抗告費新臺幣1,000 元。
中    華    民    國   100    年    11    月    22    日
                                書記官  謝榕芝